臺灣臺中地方法院刑事判決
111年度易字第41號
公  訴  人  臺灣臺中地方檢察署檢察官
被      告  潘偉明



上列被告因詐欺案件，經檢察官提起公訴（110年度偵緝字第133
7號），被告於本院行準備程序時，對於犯罪事實為有罪之陳述
，經本院合議庭裁定由受命法官獨任適用簡式審判程序，本院判
決如下：
    主  文
潘偉明犯詐欺取財罪，累犯，處有期徒刑壹年貳月。未扣案之犯
罪所得新臺幣壹佰肆拾肆萬壹仟捌佰參拾伍元沒收，於全部或一
部不能沒收或不宜執行沒收時，追徵其價額。
    犯罪事實
一、潘偉明明知並無任職於苗栗縣○○鄉○○路00號1樓錢來也彩券
    行，亦無給付購車貸款之資力，竟意圖為自己不法之所有，
    基於詐欺取財之犯意，於民國109年3月6日前某日，在臺北
    市○○區○○路0段00號1樓中華賓士南港展示中心，表達購車意
    願且有貸款需求，而於109年3月6日某時(起訴書誤載為109
    年3月13日)，在不詳地點，向臺灣賓士資融股份有限公司(
    下稱臺灣賓士資融公司)承辦人員佯稱：自營彩券行云云，
    以該手段對該臺灣賓士資融公司承辦人員施以詐術，致臺灣
    賓士資融公司誤信潘偉明具有還款意願及能力，因而陷於錯
    誤，同意貸款與潘偉明購買Benz廠牌A200 SED車型、車號00
    0-0000號自用小客車1輛，進而先行繳納該車全額購車款即
    新臺幣(下同)153萬5,000元，約定由潘偉明自109年4月9日
    起至113年3月9日止，分48期清償，每期應清償1萬8,633元
    ，且於113年3月9日給付尾款82萬8,000元以繳清貸款。嗣潘
    偉明於其後不詳時、地，取得上開車輛後，僅給付前5期款
    項共9萬3,165元即未再付款，經臺灣賓士資融公司催討上開
    分期價款未果，始悉上情。
二、案經臺灣賓士資融公司訴由臺灣臺中地方檢察署檢察官偵查
    起訴。
    理    由
壹、程序部分：
    按本案被告潘偉明所犯為死刑、無期徒刑、最輕本刑為3年
    以上有期徒刑之罪或高等法院管轄第一審案件以外之罪，其
    於準備程序就前揭被訴事實為有罪之陳述，經本院告知簡式
    審判程序之旨，並聽取被告與公訴人之意見後，認無不得或
    不宜改依簡式審判程序進行之情形，爰依刑事訴訟法第273
    條之1第1項規定，裁定本件進行簡式審判程序，且據同法第
    273條之2之規定，簡式審判之證據調查亦無同法第159條第1
    項規定之適用，是下列所採用之證據，均不受傳聞證據證據
    能力之限制，均有證據能力。
貳、實體部分：
一、認定犯罪事實根據之證據及理由：
    上揭犯罪事實，業據被告於偵訊、本院準備程序及審理時均
    坦承不諱【見臺灣臺中地方檢察署110年度偵緝字第1337號
    偵查卷宗(下稱偵緝卷)第105-107頁、本院卷第79、87頁】
    ，且有附條件買賣契約書、交通部公路總局公告、臺灣賓士
    資融公司繳款證明、分期付款申請書影本、經濟部商工登記
    公示資料查詢服務商業登記基本資料各1紙在卷可稽【見臺
    灣臺中地方檢察署109年度偵字第35020號偵查卷宗(下稱偵
    卷)第41-42、43、45、51、53頁】，足認被告之自白與事實
    相符，被告前揭犯行洵堪認定，應予依法論科。
二、論罪科刑：
  ㈠核被告潘偉明所為，係犯刑法第339條第1項之詐欺取財罪。
  ㈡被告曾於103年間，因毀棄損壞案件，經本院以103年度易字
    第746號判決判處有期徒刑4月、3月，應執行有期徒刑6月確
    定；又因竊盜案件，經臺灣苗栗地方法院(下稱苗栗地院)以
    103年度易字第602號判決判處有期徒刑10月確定；再因竊盜
    案件，經本院以103年度審易字第11號判決判處有期徒刑9月
    、8月，應執行有期徒刑1年2月確定；另於105年間，因竊盜
    案件，經本院以105年度易字第139號判決判處有期徒刑8月
    確定，前揭四案再經本院以105年度聲字第5106號裁定應執
    行有期徒刑2年10月確定，而於107年3月27日縮短刑期假釋
    並付保護管束，且於107年8月22日保護管束期滿未經撤銷，
    視為執行完畢之前科，有臺灣高等法院被告前案紀錄表1份
    在卷可稽(見本院卷第13-40頁)，其受有期徒刑之執行完畢
    後，5年以內故意再犯本件有期徒刑以上之罪，為累犯，審
    酌被告本案所涉犯罪類型，並非一時失慮、偶然發生，而前
    罪之徒刑執行無成效，被告對於刑罰之反應力顯然薄弱，且
    其並無司法院大法官釋字第775號解釋意旨所指個案應量處
    最低法定刑，又無法適用刑法第59條規定減輕其刑，而應依
    此解釋意旨裁量不予加重最低本刑之情形(最高法院108年度
    台上字第338號判決意旨參照)，爰依刑法第47條第1項規定
    加重其刑。
  ㈢爰以行為人之責任為基礎，審酌被告明知其並無任職於錢來
    也彩券行，亦無給付購車貸款之資力，竟為圖自己不法所有
    ，誆稱自營彩券行，向臺灣賓士資融公司表達貸款需求，致
    該公司誤信被告確有資力，因而同意核貸，非但損及臺灣賓
    士資融公司之財產利益，更破壞社會交易秩序之信賴，所為
    實屬不該，考量被告犯後終能坦認犯行，已見悔意，然迄至
    本院審理終結前，仍未賠償臺灣賓士資融公司所受損害，兼
    衡被告具國中畢業學歷，職業為工，之前從事空調相關工作
    且家境勉持之生活狀況，業經被告陳明在卷【詳警詢筆錄內
    受詢問人基本資料欄內職業欄及家庭經濟狀況欄等之記載與
    個人戶籍資料(完整姓名)查詢結果內教育程度註記欄之記載
    ，見偵緝卷第41頁、本院卷第11、89頁】等一切情狀，量處
    如主文所示之刑，以資懲儆。
  ㈣按犯罪所得，屬於犯罪行為人者，沒收之。但有特別規定者
    ，依其規定；又其沒收，於全部或一部不能沒收或不宜執行
    沒收時，追徵其價額；犯罪所得已實際合法發還被害人者，
    不予宣告沒收或追徵，刑法第38條之1第1項、第3項及第5項
    分別定有明文。經查，被告確有於前揭時、地，為本件詐欺
    犯行因而取得153萬5,000元之貸款數額，核屬被告因本案詐
    欺取財犯罪所得財物，而被告已清償5期之分期給付金額共9
    萬3,165元，尚未給付之貸款總額為144萬1,835元(計算式：
    1,535,000－93,165＝1,441,835)，是就此部分詐得財物，雖
    未扣案，仍應依刑法第38條之1第1項及第3項規定，宣告沒
    收，於全部或一部不能沒收或不宜執行沒收時，追徵其價額
    。至被告前揭清償5期之分期給付金額共9萬3,165元，此部
    分款項已實際合法發還被害人，爰不予宣告沒收，附此敘明
    。
據上論斷，應依刑事訴訟法第273條之1第1項、第299條第1項前
段，刑法第339條第1項、第47條第1項、第38條之1第1項、第3項
，刑法施行法第1條之1第1項，判決如主文。
本案經檢察官潘曉琪提起公訴，檢察官朱介斌到庭執行職務。
中　　華　　民　　國　 111　　年　　2 　　月　　23　　日
　　　　　　　　　刑事第十五庭  法　官　湯有朋
以上正本證明與原本無異。
如不服本判決應於收受送達後20日內向本院提出上訴書狀，並應
敘述具體理由；其未敘述上訴之理由者，應於上訴期間屆滿後20
日內向本院補提理由書（均須按他造當事人之人數附繕本）「切
勿逕送上級法院」。
告訴人或被害人如不服判決，應備理由具狀向檢察官請求上訴，
上訴期間之計算，以檢察官收受判決正本之日起算。
　　　　                        書記官   黃美雲
中　　華　　民　　國　　111 　年　　2 　　月　　23　　日
附錄本案論罪科刑法條：
刑法第339條第1項
意圖為自己或第三人不法之所有，以詐術使人將本人或第三人之
物交付者，處 5 年以下有期徒刑、拘役或科或併科 50 萬元以
下罰金。